【裁判字號】    97,抗,89
【裁判日期】    970129
【裁判案由】    返還擔保金
【裁判全文】
臺灣高等法院民事裁定                    97年度抗字第89號
    抗  告  人  丙○○
                            8.
上列抗告人因與相對人乙○○等間請求返還擔保金事件，對於中
華民國96年11月30日臺灣士林地方法院96年度聲字第1139號所為
裁定提起抗告，本院裁定如下：
    主      文
抗告駁回。
抗告訴訟費用由抗告人負擔。
    理      由
一、相對人乙○○於原法院聲請意旨略以：其因借貸抗告人，抗
    告人乃將不動產作價抵償，詎抗告人竟拒不遷讓系爭不動產
    ，抗告人乃聲請強制執行，案列原法院93年度執字第9935號
    。於強制執行中，抗告人提起債務人異議之訴，並聲請停止
    強制執行，且依裁定為相對人供擔保新臺幣（下同）156萬
    元，案列原法院93年度存字第2134號，而停止系爭執行事件
    之執行程序。嗣系爭債務人異議之訴事件業經判決抗告人敗
    訴確定。又因相對人曾以系爭不動產設定抵押借款，卻未能
    按期清償，案外人國泰人壽股份有限公司乃聲請執行系爭不
    動產，相對人以利害關係人身份為之清償，隨即訴請抗告人
    清償借款，經原法院以93年度訴字第386號、本院94年度重
    上字第507號民事判決，判決相對人勝訴確定。因抗告人僅
    餘上揭為相對人提存之擔保金，無其餘財產，相對人原欲執
    行該擔保金，然因受擔保利益人為相對人及兄弟甲○○，均
    已同意抗告人領回擔保金，提存所卻認供擔保原因未消滅，
    不得為執行標的。相對人不得已發函催告抗告人行使領回擔
    保金之權利，其仍不行使。爰聲請代位准予返還擔保金等語
    。原法院以：相對人前聲請扣押上述擔保金，經提存所以擔
    保原因未消滅而不得執行。然受擔保利益人即相對人已同意
    抗告人取回上述擔保金，惟抗告人怠於聲請返還。相對人爰
    依民法第242條規定，代位債務人即抗告人聲請准予返還上
    述擔保金，並無不合。因而准許相對人返還擔保金之聲請，
    而裁定原法院93年度存字第2134號提存事件供擔保人丙○○
    所提存之擔保金155萬6296元准予返還。
二、抗告意旨則以：因受擔保利益人未曾訴請損害賠償，抗告人
    走逾96年8月2日依法以函催告相對人履行權利，均未行使，
    抗告人以依法聲請原法院以裁定准供擔保人領回包括原法院
    92年度存字第1571號、93年度存字第746號、93年度存字第2
    134號、94年度存字第477號等提存之擔保金其並無怠於行使
    權利之事實，擔保利益之相對人不得代位行使權利。為此提
    起抗告，請求廢棄原裁定云云。
三、按供擔保人證明受擔保利益人同意返還者，法院應依供擔保
    人之聲請，以裁定命返還其提存物或保證書，民事訴訟法第
    104條第1項第2款定有明文。另依同法第106條，前開規定於
    其他依法令供訴訟上之擔保者準用之。又按，債務人怠於行
    使其權利時，債權人因保全債權，得以自己名義行使其權利
    ，為民法第242條前段所明定，此項代位權行使之範圍，就
    同法第243條但書規定旨趣推之，並不以保存行為為限，凡
    以權利之保存或實行為目的之一切審判上或審判外之行為，
    諸如假扣押、假處分、聲請強制執行、實行擔保權、催告、
    提起訴訟等，債權人皆得代位行使，最高法院69年台抗字第
    240號判例明揭此旨。
四、經查，相對人主張之上開事實，業據提出原法院92年度訴字
    第981號、本院93年度上字第616號及最高法院94年度台上字
    第1274號民事判決、原法院93年度訴字第386號、本院94年
    度重上字第507號民事判決、原法院民事執行處通知、原法
    院提存所函（均影本）及擔保物返還同意書暨印鑑證明等為
    證，並經原審調閱提存卷查明屬實，自堪信為真實。揆諸上
    開法條規定，相對人代位聲請裁定返還擔保金，自無不合，
    應予准許。原法院因而裁定准許相對人返還擔保金之聲請，
    於法並無不合。抗告人未提出任何證據證明，任意指摘原裁
    定不當，求予廢棄，非有理由。
五、據上論結，本件抗告為無理由，裁定如主文。
中    華    民    國    97    年    1     月    29    日
                    民事第十四庭
                        審判長法  官  張  蘭
                              法  官  鄭純惠
                              法  官  袁靜文
正本係照原本作成。
本裁定除以適用法規顯有錯誤為理由，並經本院許可外，不得再
抗告。如提起再抗告，應於收受後10日內委任律師為訴訟代理人
向本院提出再抗告狀。並繳納再抗告費新台幣１千元。
中    華    民    國    97    年    1     月    29    日
                              書記官  明祖星


司法院資訊處製作；財團法人民間司法改革基金會備份。
